【裁判字號】    99,監宣,89
【裁判日期】    990520
【裁判案由】    監護宣告
【裁判全文】
臺灣臺南地方法院民事裁定              99年度監宣字第89號
聲  請  人  丙○○
上列聲請人聲請監護宣告事件，本院裁定如下：
    主    文
宣告乙○○（男，民國○○○年○月○○○日生，身分證統一編
號：Ｚ000000000號，住臺南縣左鎮鄉二寮村二寮四四
號）為受監護宣告之人。
選定聲請人丙○○（女，民國○○○年○月○○○日生，身分證
統一編號：Ｚ000000000號，住臺南縣左鎮鄉二寮村二
寮四四號）為受監護宣告之人之監護人。
指定甲○○（女，民國○○○年○○月○○日生，身分證統一編
號：Ｚ000000000號，住嘉義縣朴子市崁前里崁前八八
之七號）為會同開具財產清冊之人。
聲請費用新臺幣玖仟參佰零肆元由受監護宣告之人乙○○負擔。
    理    由
一、按對於因精神障礙或其他心智缺陷，致不能為意思表示或受
    意思表示，或不能辨識其意思表示之效果者，法院得因本人
    、配偶、四親等內之親屬、最近一年有同居事實之其他親屬
    、檢察官、主管機關或社會福利機構之聲請，為監護之宣告
    ，民法第14條第1項定有明文。次按受監護宣告之人應置監
    護人。法院為監護之宣告時，應依職權就配偶、四親等內之
    親屬、最近一年有同居事實之其他親屬、主管機關、社會福
    利機構或其他適當之人選定一人或數人為監護人，並同時指
    定會同開具財產清冊之人，民法第1110條、第1111條第1項
    亦定有明文。
二、本件聲請意旨略以：聲請人為乙○○（男，民國○○年○月○○
    日生，身分證統一編號：Ｚ000000000號，住臺南縣左鎮鄉二
    寮村二寮44號）之配偶，乙○○於98年10月21日因中風腦溢
    血，已不能為意思表示或受意思表示，或不能辨識其意思表
    示之效果，為此聲請對其為監護宣告。又聲請人為乙○○之
    配偶，平日與其同住，照顧其生活起居，請求選任聲請人擔
    任其監護人。再甲○○係乙○○之長女，為子女之首，又為
    乙○○所信賴，請求指定甲○○擔任會同開具財產清冊之人
    等語。
三、經查，聲請人係乙○○之配偶，業據其提出戶籍謄本1份在
    卷可憑，揆諸上開規定，聲請人為宣告乙○○為監護宣告之
    人之聲請人資格，自無欠缺。經查，聲請人主張上情，業據
    其提出財團法人奇美醫院診斷證明書1份、身心障礙手冊1份
    為憑，本院審驗乙○○之精神狀況，並依職權函請財團法人
    臺灣省私立臺南仁愛之家附設精神療養院指派該院精神科施
    仁雄醫師協助鑑定乙○○之精神狀態，鑑定人施仁雄醫師參
    與乙○○之精神狀態鑑定，認為：「一般醫學檢查：個案意
    識不清，對問話無法回答，必須靠他人協助、鼻胃管幫忙進
    食，靠氣管內管幫忙呼吸，四肢變形無力，無法自我行動，
    大小便及個人衛生須他人完全協助。精神檢查方面：個案之
    注意力、判斷能力、對人、時、地之定向感、記憶力、計算
    能力及抽象思考能力均有明顯缺失。」鑑定結果說明：「這
    是一個腦病變後遺症的個案，個案現在意識仍不清，個案自
    我照顧能力呈明顯不足。」鑑定判定：「基於受鑑定人有精
    神上之障礙（其他心智缺陷-植物人）其程度重大，基於上
    上開原因，不能管理處分自己的財產，基於上開原因，回復
    之可能性低，精神障礙（其他心智缺陷）之程度，可為監護
    宣告，不能為意思表示或受意思表示，不能辨識其意思表示
    之效果。」有鑑定書在卷可稽，故聲請人聲請對乙○○為監
    護宣告為有理由，應予准許。
四、次查，聲請人丙○○（女，39年2月22日生，身分證統一編
    號：Ｚ000000000號，住臺南縣左鎮鄉二寮村二寮44號）為受
    監護宣告之人乙○○之配偶，有戶籍謄本1份附卷可參，且
    經受監護宣告之人之親屬團體會議推定為受監護宣告之人乙○○之監護人，有聲請人所提出之親屬團體會議推定監護人
    說明書、親屬系統表、親屬會議紀錄、親屬之戶籍謄本在卷
    可稽，又參酌受監護宣告之人乙○○平日與聲請人共同居住
    生活，由聲請人照顧其生活起居等情，業經聲請人陳明在卷
    ，認由聲請人丙○○擔任監護人，最能符合受監護宣告之人
    之最佳利益，爰選定聲請人丙○○為監護人；另甲○○（女
    ，58年11月12日生，身分證統一編號：Ｚ000000000號，住嘉
    義縣朴子市崁前里崁前88之7號）係受監護宣告人乙○○之
    長女，為子女之首，又為受監護宣告之人乙○○所信賴，有
    其戶籍謄本1份在卷可稽，並經受監護宣告之人之親屬團體
    會議推定為會同開具財產清冊之人，有聲請人所提出之親屬
    團體會議推定監護人說明書、親屬系統表、親屬會議紀錄、
    親屬之戶籍謄本在卷可稽，爰指定甲○○為會同開具財產清
    冊之人。
五、依民事訴訟法第608條第1項、第95條、第87條第1項，裁定
    如主文。
中    華    民    國    99    年    5     月    20    日
                   家事法庭   法  官  鄭  彩  鳳
正本係照原本作成。
如不服本裁定關於選定監護人及指定會同開具財產清冊之人等部
分，應於送達後十日內向本院提出抗告狀，並繳納抗告費新臺幣
1,000元；其餘關於宣告監護之部分，不得抗告。
中    華    民    國    99    年    5     月    20    日
                              書記官  黃  心  怡

司法院資訊處製作；財團法人民間司法改革基金會備份。
